【裁判字號】    88,易,2570
【裁判日期】    890320
【裁判案由】    背信
【裁判全文】
臺灣臺南地方法院刑事判決                        八十八年度易字第二五七號
    公  訴  人  臺灣台南地方法院檢察署檢察官
    被      告  乙○○
    選任辯護人  許永明
右列被告因背信案件，經檢察官提起公訴（八十八年度偵字第三八八三號），本院判
決如左：
    主  文
乙○○無罪。
    理  由
一、公訴意旨略以：被告乙○○原為臺南市第二信用合作社（下稱臺南二信）職員，
    嗣於民國八十七年由中興商業銀行股份有限公司（下稱中興銀行）概括承受臺南
    二信後，改任中興銀行北興分行襄理，負責放款審核等業務，乃為中興銀行處理
    事務之人，竟意圖為自己不法之利益，及損害中興銀行之利益，自八十七年四月
    九日至同月十五日間起，明知順大營造有限公司之信用不佳，竟違背其應盡之審
    核任務，任意審核准予放貸給順大營造公司所提供之鐘志鳴、陳美祝、王森永、
    陳仁享、陳仁和、陳朝祥、王洪淑珍、丙○○、丁○○、彭貴海、林惠蘭等人，
    每人各新臺幣六十萬元之信用貸款，且親自填寫各項申請表格，而准予放貸，然
    因乙○○未盡審核義務，上開貸款戶自八十七年八月起，陸續停止繳納本息而成
    為逾期放款戶（下稱順大貸款案）。乙○○又於八十七年三月三十一日起，審核
    位在臺南縣西港鄉永樂村大塭寮四十二之五號、之六號、之七號、之八號、之九
    號及之十號等六戶房屋貸款案，亦高估不動產價格，將市價僅值二百四十八萬元
    之房、地，均高估為四百四十五萬元，並准予核貸為三百八十萬元，嗣上開貸款
    戶自八十七年起七月起，陸續停止繳息而成為逾期放款戶（下稱西港貸款案）。
    乙○○於同年三月間至七月間，亦已同一手法，就臺南縣永康市○○路八九六巷
    二弄二號多戶公寓房屋，係屬建設公司無法出售之餘屋，價值甚低，且放款風險
    甚高，竟仍未盡審核義務，隨意准許二十戶貸款之申貸，每戶亦均高估予以放貸
    為三百四十三萬元（下稱永大貸款案），嗣上開貸款戶除一戶仍正常繳息外，其
    餘貸款部分均已全部停止繳納，足生損害予中興銀行，因認被告涉有刑法第三百
    四十二條第一項之背信罪嫌云云。
二、公訴人認被告涉有上開犯嫌，無非以中興銀行具狀陳明，並經中興銀行原北興分
    行經理甲○○及北興分行現任經理許謙信、催收襄理戊○○等人到庭證述在卷，
    且有卷附該貸款戶之授信約定書、房地產鑑定表、放款借據備查卡等文件為主要
    依據。訊據被告乙○○則堅決否認有公訴所指之上開犯行，辯稱上開貸款案均係
    依法處理，並無故意致生損害於中興銀行之處等語。
三、按犯罪事實，應依證據認定之，無證據不得推定其犯罪事實，又不能證明被告犯
    罪者，應諭知無罪之判決，刑事訴訟法第一百五十四條、第三百零一條第一項分
    別定有明文。另告訴人於刑事訴訟法上與被告乃立於對立之地位，其之指訴乃以
    使被告受刑事追訴處分為目的，仍應調查其他必要之證據，以察其是否與事實相
    符，始得採為認定被告犯罪之依據。經查被告辦理上開順大貸款案、西港貸款案
    、永大貸款案等三件貸款案，均依中興銀行之放款徵信程序處理，此有告訴人所
    提之上開三貸款案徵信資料在卷可稽，而公訴人所指有卷附該貸款戶之授信約定
    書、房地產鑑定表、放款借據備查卡等文件，亦為被告所依法製作，並無任何違
    失之處，此為告訴人所不否認，故自難以該授信約定書、房地產鑑定表、放款借
    據備查卡等文件，為被告不利之認定。況且被告所承辯之上開三貸款案是否准予
    貸款，被告並無權決定，最後仍需經經理甲○○核可，此觀諸告訴人所提之中興
    銀行內部徵信表自明。另證人甲○○為本件三件貸款案最後淮駁之人，該三件貸
    款案最後成為中興銀行之呆帳，證人甲○○事後並受到中興銀行之懲處，此有中
    興銀行之公文一紙在卷可稽，故證人甲○○之證言，難免有卸責之虞，而難輕信
    。至證人北興分行現任經理許謙信、催收襄理戊○○，渠等為告訴人之受僱人，
    證詞難免偏頗，況且渠等二人於偵查中亦未指明被告有何違失之處，故亦無從為
    被告不利之認定。告訴人雖另於本院審理時指訴被告違法辦理放款業務，其中貸
    款人張國樑名下貸得之款項，於八十七年五月二十日撥貸，同日隨即以轉帳方式
    ，存入二十四萬至被告中興銀行行員帳戶內，足證被告故意違法放貸云云。然查
    右開貸款轉帳一節，實為被告為服務客戶而代收，業據被告陳明在卷，另衡諸常
    情，上開款項果為被告收受之不法利得，為掩人耳目當轉入被告其他金融機構之
    帳戶，而不致轉帳至被告自己於告訴人銀行行員帳戶，故被告所辯應堪採信。綜
    上所述，參互印證，本件依調查所得證據尚不足證明被告確有公訴人所指之犯行
    ，此外復查無其他積極證據足資證明被告有右述犯行，揆諸首開說明，犯罪尚屬
    不能證明，爰為無罪之諭知。
據上論斷，應依刑事訴訟法第三百零一條第一項，判決如主文。
中      華      民      國      八十九      年        三    月    二十  日
                                  臺灣臺南地方法院刑事第二庭
                                    法  官   鄧希賢
右正本證明與原本無異。
如不服本判決，應於判決送達後十日內向本院提出上訴狀( 應附繕本 )。
                                    書記官   陳美蓉
中      華      民      國      八十九      年        三    月    二十  日


司法院資訊處製作；財團法人民間司法改革基金會備份。
